【裁判字號】    98,聲,2055
【裁判日期】    981103
【裁判案由】    聲請撤銷檢察官命令
【裁判全文】
臺灣臺南地方法院刑事裁定              98年度聲字第2055號
聲  請  人
即  被  告  甲○○
上列被告因背信案件（97年度他字第2201號、98年度偵字第4901
號），聲請撤銷檢察官所為限制出境之處分，本院裁定如下：
主  文
聲請駁回。
    理  由
一、聲請意旨略以：聲請人因涉背信案件，受臺灣台南地方法院
    檢察署檢察官所為限制出境之強制處分。惟查，本件聲請人
    與告訴人間純係民事債務糾葛，並無出國及移民法第六條第
    一項第三款所定之情事，而聲請人於偵查期間皆準時應訊，
    案情已臻明朗，且遭限制出境無以出國洽商對事業損害極大
    ，為此，聲請准予解除限制出境等語。
二、按限制出境，係執行限制住居方法之一種，屬刑事訴訟法第
    四百十六條第一項第一款具保處分之範圍，應由事實審法院
    決定，限制出境之處分，無非為輔助具保、責付之效力，故
    有無限制出境之必要，當以此為考量（最高法院79年度臺抗
    字第476號、88年度臺抗字第166號、92年臺抗字第345號裁
    定參照）。是限制出境之處分，無非為保證被告到庭，以遂
    訴訟之進行及證據之調查，是考量解除限制出境與否，自應
    以訴訟之進行及證據之調查是否因此而受影響為判斷依據。
    且限制被告出境，乃限制被告應居住於我國領土範圍內，不
    得擅自出國，俾便偵查、審判或執行程序之進行，較之限制
    住居於某市某縣某鄉某村之範圍更廣闊，惟仍屬限制住居之
    方法之一，且相較於羈押處分對人身自由拘束之嚴重性，限
    制出境處分已屬輕微。
三、查聲請人即被告所涉背信案件，臺灣台南地方法院檢察署檢
    察官以函文表示：告訴人沈永春於97年4月8日提起告訴後，
    經檢察官多次傳喚被告，但被告均以人在大陸工作無法到庭
    為由，使偵查程序延宕，待被告於98年1月16日第一次出庭
    後，稱大陸公司已停工，並當庭向承辦檢察官表明要前往大
    陸取回帳冊，惟於98年7月30日第二次出庭時又稱無法寄回
    ，且稱大陸公司又要繼續營運，被告出言反覆，又假借公司
    營運為藉口，顯有逃亡之嫌，故承辦檢察官始於98年7月30
    日對被告為限制出境之處分。且本件被告在告訴人所提犯嫌
    事實未釐清之前，被告仍有限制出境之必要等語（見98年11
    月2日徵詢意見回函）。由是觀之，被告經告訴人提告後，
    經常以其人在大陸工作為由拒不到庭，待其首次應訊後，隨
    即又出境，直至半年後始再行應訊，則被告動輒出境未居住
    國內，導致偵查程序之進行及證據之調查深受影響，雖被告
    經檢察官為限制出境處分後，便能如期接受檢察官之應訊，
    然並不能據以擔保其於解除限制出境後，必能遵照檢察官指
    定之期日到庭進行偵查程序。又被告主張因無法出國洽商對
    事業損害極大，足見被告聲請解除限制出境之目的即係前往
    國外，雖檢察官認被告現尚無羈押之必要，惟認為倘准許其
    出境，極有匿逃國外久滯不歸之可能，為確保日後偵查程序
    之進行，認仍有繼續限制其出境之必要。至被告所述洽商等
    情，以現今通訊科技之發達，其為經營業務而與他人間之溝
    通自無障礙，且被告亦可委託他人代理為之，尚無困難可言
    ，且非屬絕對必要。綜上，本院按其情節認若非予以限制出
    境而保全被告於國內，則偵查之進行有窒礙之虞，是檢察官
    前所限制被告出境之處分，經核現仍有其必要，且尚屬適當
    ，被告所請撤銷檢察官所為限制出境處分核無理由，不能准
    許，應予駁回。
四、據上論斷，依刑事訴訟法第220條，裁定如主文。
中    華    民    國    98    年    11    月    3     日
                  刑事第十五庭  法  官  林彥君
以上正本證明與原本無異
如不服本裁定應於送達後5日內向本院提出抗告狀
                                書記官  莊淑雅
中    華    民    國    98    年    11    月    3     日


司法院資訊處製作；財團法人民間司法改革基金會備份。
